【裁判字號】    95,裁,2021
【裁判日期】    950914
【裁判案由】    醫師法
【裁判全文】
最  高  行  政  法  院  裁  定
                                     95年度裁字第02021號
上  訴  人  甲○○
被 上訴 人  臺中縣政府
代  表  人  乙○○
上列當事人間因醫師法事件，上訴人對於中華民國94年4月29日
臺中高等行政法院94年度簡字第8號判決，提起上訴。本院裁定
如下：
    主  文
上訴駁回。
上訴審訴訟費用由上訴人負擔。
    理  由
一、按對於適用簡易程序之裁判提起上訴或抗告，須經最高行政
    法院許可，且該許可以訴訟事件所涉及之法律見解具有原則
    性者為限，行政訴訟法第235條定有明文。又所謂訴訟事件
    涉及之法律見解具有原則性，係指該事件所涉及之法律問題
    意義重大，而有加以闡釋之必要情形而言，如對於行政命令
    是否牴觸法律所為之判斷，或就同類事件所表示之法律見解
    與其他高等行政法院或本院所表示之見解互相牴觸，有由本
    院統一法律上意見或確認其意見之必要情形屬之。
二、本件上訴人原係臺中市「林新醫院」之執業醫師，因於民國
    （下同）93年4月間，未經向執業所在地衛生主管機關臺中
    市衛生局報備核准，擅自在坐落臺中縣東勢鎮鎮○路150之6
    號「財團法人凱華護理之家」（下稱凱華之家）執行醫療業
    務，經被上訴人以上訴人違反醫師法第8條之2，依同法第27
    條規定，以93年8月22日府授衛醫字第0930034007號行政處
    分書裁處上訴人新臺幣2萬元罰鍰。上訴人不服，循序提起
    行政訴訟，經原審以：醫師法第8條之2及第27條前段規範之
    主體係醫師，是醫師縱經其服務之醫院指派前往其他醫療機
    構支援，仍應依法向主管機關報准。至其所服務之醫院是否
    代醫師申報，應視雙方有無約定或醫療實務界之習慣而定，
    然並不因而減免醫師在行政法上之義務，故上訴人未自行申
    報，復未查明林新醫院已否代其報准，即冒然前往凱華之家
    執行醫療業務，違反醫師法第8條之2之作為義務，依司法院
    釋字第275號解釋意旨，應推定為有過失，上訴人謂其無過
    失，尚非可採。再者，上訴人所提其與林新醫院之主治醫生
    合約書，尚未能證明其係受林新醫院之指示始前往凱華之家
    執行醫療業務，從而，上訴人主張渠係受林新醫院指派前往
    凱華之家執行醫療業務乙節，亦非可採。末者，醫師法既規
    定醫師支援其他醫療機構應事先報准，則林新醫院果曾指派
    上訴人前往支援，而未事先報經主管機關允許，上訴人自可
    拒絕前往，而不致發生本件違章受罰之事由。從而，原處分
    並無違誤，訴願決定予以維持亦無不合等語，而為駁回上訴
    人在原審之訴之判決。
三、上訴意旨略以：臺中縣衛生局網站上醫事人員支援報備申請
    表格須由醫院負責人填寫，且線上報備亦須醫療機構代碼及
    密碼，是縱認林新醫院未代上訴人報備，上訴人仍有自行線
    上報備之義務；然依上所述，上訴人實無從為線上申報，何
    來過失之有？再者，上訴人支援凱華之家之費用係由林新醫
    院所申報，林新醫院不可能不知上訴人於凱華之家執行醫療
    業務，且林新醫院除指派上訴人前往支援外，尚指派專員、
    職能治療師及門診護士等前往凱華之家，從而，林新醫院稱
    未指派上訴人前往凱華之家支援等語，顯非真實云云。
四、本院按：「醫師應向執業所在地直轄市、縣（市）主管機關
    申請執業登記，領有執業執照，始得執業。」「醫師執業，
    應在所在地主管機關核准登記之醫療機構為之。但急救、醫
    療機構間之會診、支援、應邀出診或經事先報准者，不在此
    限。」「違反．．．第8條之2、．．．規定者，處新台幣2
    萬元以上10萬元以下罰鍰，．．．。」。分別為醫師法第8
    條第1項、第8條之2及第27條前段所明定。查醫師法乃規範
    醫師之執業、義務、獎懲及公會等事項之法律，故該法關於
    執業之規範，自是針對「醫師」為之；且自該法第8條第1項
    就關於執業登記始得執業之規範係以「醫師」作為規範義務
    之主體，可知，同法第8條之2關於執業地點之規範亦是以「
    醫師」作為規範之主體；故於醫師有違反醫師法第8條之2關
    於執業地點之規範時，自應以該「醫師」作為同法第27條違
    章處罰之對象甚明；從而，上訴人就此法律已明白規定之事
    項，再為爭執，自難認其所涉及之法律見解具有原則性。此
    外，上訴人所指摘者，核屬其有無違反醫師法第8條之2規定
    之過失及其是否由林新醫院指派前往凱華之家支援等事實認
    定問題，更難謂有涉及法律見解之原則性。故而，本件上訴
    意旨所指摘者，因無涉及法律上之原則性，揆諸首開說明，
    上訴人之上訴，不應許可，其上訴難謂合法，應予駁回。
五、依行政訴訟法第249條第1項前段、第104條、民事訴訟法第
    95條、第78條，裁定如主文。
中    華    民    國    95    年    9     月    14    日
                  第四庭審判長法  官  高  啟  燦
                              法  官  黃  璽  君
                              法  官  廖  宏  明
                              法  官  楊  惠  欽
                              法  官  林  樹  埔
以  上  正  本  證  明  與  原  本  無  異
中    華    民    國    95    年    9     月    14    日
                              書記官  張  雅  琴


司法院資訊處製作；財團法人民間司法改革基金會備份。
